臺灣高等法院刑事判決　　　　　　　 100年度上訴字第3078號
上　訴　人
即　被　告　潘震宇
上列上訴人因偽造文書等案件，不服臺灣臺北地方法院100年度
訴字第592號，中華民國100年8月26日所為之第一審判決（起訴
案號：臺灣臺北地方法院檢察署100年度偵緝字第521號、第522
號），提起上訴，本院判決如下：
    主  文
上訴駁回。
    理  由
一、按依刑事訴訟法第350條、第361條、第362條、第367條規定
    ，不服地方法院之第一審判決而上訴者，須提出上訴書狀，
    並應敘述具體理由，為上訴必備之程式；其所提出之書狀未
    敘述上訴理由，或僅曾以言詞陳述上訴理由者，均應於上訴
    期間屆滿後二十日內補提理由書於第一審法院。第一審法院
    經形式審查，認逾期未補提上訴理由者，應定期間先命補正
    ；逾期未補正者，為上訴不合法律上之程式，應以裁定駁回
    。倘已提出上訴理由，但所提非屬具體理由者，則由第二審
    法院以上訴不合法律上之程式，判決駁回。而所謂具體理由
    ，必係依據卷內既有訴訟資料或提出新事證，指摘或表明第
    一審判決有何採證認事、用法或量刑等足以影響判決本旨之
    不當或違法，而構成應予撤銷之具體事由，始克當之（例如
    ：依憑證據法則具體指出所採證據何以不具證據能力，或依
    憑卷證資料，明確指出所為證據證明力之判斷如何違背經驗
    、論理法則）；倘僅泛言原判決認定事實錯誤、違背法令、
    量刑失之過重或輕縱，而未依上揭意旨指出具體事由，或形
    式上雖已指出具體事由，然該事由縱使屬實，亦不足以認為
    原判決有何不當或違法者（例如：對不具有調查必要性之證
    據，法院未依聲請調查亦未說明理由，或援用證據不當，但
    除去該證據仍應為同一事實之認定），皆難謂係具體理由，
    俾與第二審上訴制度旨在請求第二審法院撤銷、變更第一審
    不當或違法之判決，以實現個案救濟之立法目的相契合，並
    節制濫行上訴（最高法院97年度台上字第892 號判決亦同此
    意旨）。
二、本件原審判決略以：上訴人即被告潘震宇前曾有多次竊盜前
    科，其中於民國95年間所犯之竊盜案件，經臺灣板橋地方法
    院於95年12月28日以95年度簡字第7725號簡易判決判處有期
    徒刑四月，於96年 1月19日確定，嗣經裁定減為有期徒刑二
    月，於96年7 月19日易科罰金執行完畢。詎其仍不知悔改，
    於上開有期徒刑執行完畢後五年以內，又分別基於意圖為自
    己不法所有之犯意，於如附表二編號一、二、四、五所示之
    時間、地點，以如附表二編號一、二、四、五所示之方法竊
    取如附表二編號一、二、四、五所示之財物得手；又與成年
    男子陳冠霖（業經臺灣臺北地方法院以99年度易字第2052號
    刑事判決判處有期徒刑八月確定在案）基於共同意圖為自己
    不法所有之犯意聯絡，於如附表二編號三所示之時間、地點
    ，以如附表二編號三所示之方法竊取如附表二編號三所示之
    財物得手；。另基於行使偽造私文書及意圖為自己不法所有
    之詐欺取財犯意，持其於如附表二編號五所示之時間、地點
    所竊得之持卡人張仁家向中國信託商業銀行所申辦，卡號00
    00000000000000號之信用卡，於99年2月16日凌晨5時26分許
    ，在臺北市○○區○○路二段158之1號「頂好超市永安店」
    內，冒用張仁家本人名義刷卡消費，以在該特約商店之信用
    卡消費簽帳單上偽造「張仁家」之簽名後，將該偽造之簽帳
    單交予不知情之「頂好超市永安店」收銀員予以行使，藉以
    表示張仁家同意依據信用卡使用約定，依照簽帳單金額付款
    之意，致如「頂好超市永安店」不知情之收銀員因此陷於錯
    誤，誤認係張仁家本人刷卡購物消費，詐得總值新臺幣（下
    同）7025元之財物，足以生損害於張仁家、頂好超市及中國
    信託銀行信用卡管理之正確性。嗣先後經警據報後，分別於
    ：(一)如附表二編號一所示之犯罪地點，扣得被告擦拭過丟棄
    在現場之衛生紙團，以及被告所有遺留在現場之書包一只，
    經將該衛生紙團送交鑑驗比對結果，與被告之DNA－STR型別
    相符，始知其有為如附表二編號一所示之竊盜犯行；(二)於如
    附表二編號二所示之犯罪地點，扣得被告飲用過之舒跑運動
    飲料一瓶，並採獲指紋，經送鑑驗比對結果，與被告之DNA
    －STR 型別及左拇指指紋卡相符，始知被告有為如附表二編
    號二所示之竊盜犯行；(三)於如附表二編號五所示之犯罪地點
    扣得煙蒂一個，經送交鑑驗比對結果，與被告之DNA－STR型
    別相符，始知其有為如附表二編號五所示之竊盜犯行；(四)另
    被告因上開竊盜犯行於98年11月12日到案後，在有偵查犯罪
    職權之公務員發覺其如附表二編號三、四所示之竊盜犯行前
    ，在臺北市政府警察局文山第二分局內向承辦員警郭國良、
    嚴漢池自首其如附表二編號三、四所示之竊盜犯行並接受裁
    判等語。
三、被告不服原審判決，提起上訴，其於100年9月16日提出之「
    刑事上訴狀」所敘述之上訴理由略以：被告所為本件部分竊
    盜犯行符合自首要件，然原審定應執行刑時，顯然沒有審酌
    ，請鈞院就此部分重新審酌之。被告身為家中獨子，並無任
    何兄弟姐妹，父親早逝，只有年邁母親相依為命，被告於96
    年以前沒有任何竊盜之犯行，如今因竊盜案件身陷囹圄，乃
    因被告於95年間考上不動產經紀人執照，遂與受業恩師程姓
    代書合夥投資成立法拍屋買賣之公司，不料合夥人卻以公司
    需要大量流動現金為由，跟黑道經營之地下錢莊借款，並由
    被告為其擔保背書，之後合夥人卻下落不明，留下大筆債務
    讓被告背負，為此債務，被告將名下不動產出售還債，銀行
    信用也因此破產，被告多年努力一夕間成為泡影每日生活在
    暴力討債陰影之下，生不如死，99年元月份，還曾被黑道組
    織強行押往中和區一處廢棄工地施以凌虐，最後所幸由中和
    二分局圓山派出所所長親自帶隊攻堅才救回被告一條性命，
    被告這幾年每月都要被迫償還地下錢莊30萬元龐大金額，每
    月所得時常無法償還系爭債務，因此一時偏差，加上長期處
    於暴力脅迫之下，選擇了最錯誤之方式來償還欠款，被告本
    身沒有不良嗜好，不曾用非法方式取得財物用於吃喝玩樂上
    ，連被告母親罹患紅斑姓狼瘡住院治療之費用開銷都是由社
    會局全額負擔。被告知道已鑄成大錯，心中萬分悔悟，也深
    深了解生活在怎麼悲慘，也不可以把自身的痛苦轉嫁到無辜
    的被害人身上，被告入獄服刑後只有一個願望，就是好好接
    受法律的制裁，在獄中表現良好早日出獄，回到原本房仲業
    的崗位上，努力賺錢，帶著我的母親與妻子重享正常生活，
    也會盡力對被害人做一些補償。被告遭原審判刑後，定應執
    行刑逾有期徒刑十年，然被告看到很多同樣是竊盜的案例，
    法院在定應執行刑時，各罪加總接續執行之刑期與定執行刑
    後之刑期差距頗大，但本件被告定執行刑後之刑期與所犯各
    罪加總接續執行之刑期卻只有相差四、五個月，被告懇請鈞
    院，能給被告一個自新的機會，就本件被告所犯各罪重定一
    個執行刑，讓被告有機會早日回到社會，重新做人照顧母親
    ，被告會深記此次教訓，這輩子決不再觸犯法律，重新回歸
    社會，做一個堂堂正正的好國民云云。
四、惟查，原判決已於理由內說明：訊據被告對於上開犯行均坦
    承不諱，並經證人即被害人許月霞、詹易芳、游瑞鋐、陳嘉
    鳳、張仁家等人於警詢時證述在卷，且有如附表二備註欄所
    示之卷證資料及監視錄影照片十四張、證人張仁家之上開中
    國信託銀行信用卡刷卡明細資料及消費簽帳單各一張附卷可
    稽，足認被告上開自白屬實可採。按行為後法律有變更者，
    適用行為時之法律；但行為後之法律有利於行為人者，適用
    最有利於行為人之法律，刑法第2條第1項定有明文。查被告
    在為如附表二編號一、二、四、五所示之竊盜犯行後，刑法
    第321條業於100年1月26日修正公布，並於100年1 月28日施
    行。修正前刑法第321條第1項規定：「犯竊盜罪而有左列情
    形之一者，處六月以上、五年以下有期徒刑：(1)於夜間侵入
    住宅或有人居住之建築物、船艦或隱匿其內而犯之者。(2)毀
    越門扇、牆垣或其他安全設備而犯之者。(3)攜帶兇器而犯之
    者。(4)結夥三人以上而犯之者。(5)乘火災、水災或其他災害
    之際而犯之者。(6)在車站或埠頭而犯之者。」修正後則規定
    ：「犯竊盜罪而有下列情形之一者，處六月以上、五年以下
    有期徒刑，得併科新臺幣十萬元以下罰金：(1)侵入住宅或有
    人居住之建築物、船艦或隱匿其內而犯之者。(2)毀越門扇、
    牆垣或其他安全設備而犯之者。(3)攜帶兇器而犯之者。(4)結
    夥三人以上而犯之者。(5)乘火災、水災或其他災害之際而犯
    之者。六在車站、埠頭、航空站或其他供水、陸、空公眾運
    輸之舟、車、航空機內而犯之者。」經比較新舊法之規定，
    新法除增加得併科罰金之規定外，並刪除原第一款「於夜間
    」之要件，且就第六款增加「航空站、其他供水、陸、空公
    眾運輸之舟、車、航空機內」之要件，擴大加重竊盜罪之適
    用範圍，使部分修正前原應適用普通竊盜罪論罪科刑之情形
    ，於修正後改論以加重竊盜罪論罪科刑，並增加得併科罰金
    新臺幣十萬元之規定。茲比較修正前、後刑法第321條第1項
    之規定，修正後刑法第321條第1項規定，並未較有利於被告
    ，應依刑法第2條第1項前段規定，適用被告行為時即修正前
    刑法第321 條之規定。核被告如附表編號一至編號五所為之
    竊盜犯行，係分別犯如附表一編號一至編號五所犯法條欄所
    示之罪；上開冒名盜刷信用卡消費購物之所為，則係犯刑法
    第216條、第210條之行使偽造私文書罪及第339條第1項之詐
    欺取財罪。被告在簽帳單上偽造「張仁家」簽名之偽造署押
    行為，係偽造私文書之階段行為；其偽造私文書後復持以行
    使，其偽造私文書之低度行為應為行使偽造私文書之高度行
    為所吸收，均不另論罪。被告如附表二編號一所示之逾越牆
    垣及其他安全設備竊盜犯行及侵入住宅犯行間，以及上開行
    使偽造私文書犯行及詐欺取財之犯行間，均分別有以一行為
    觸犯數罪名之想像競合犯之裁判上一罪關係，應依第55條規
    定，分別從一重之逾越牆垣及其他安全設備竊盜罪論處，以
    及行使偽造私文書罪論處。被告與共犯陳冠霖就如附表二編
    號三所示之竊盜犯行間，均有犯意聯絡及行為分攤，均為共
    同正犯。又被告曾有多次竊盜前科，如前所述，有本院被告
    前案紀錄表一份在卷可稽，其於上開有期徒刑執行完畢後五
    年以內，故意再犯本件有期徒刑以上之罪，均為累犯，均應
    依刑法第47條第1 項規定，加重其刑。另被告在有偵查犯罪
    職權之公務員發覺其如附表二編號三、四所示之竊盜犯行前
    ，在臺北市政府警察局文山第二分局內向承辦員警郭國良、
    嚴漢池自首其如附表二編號三、四所示之竊盜犯行並接受裁
    判，此業經被告於原審法院審理時供述在卷，並據證人郭國
    良、嚴漢池於原審審院審理時證述無訛，合於自首要件，應
    依刑法第62條前段規定，減輕其刑，並就被告如附表二編號
    三、四所示之竊盜犯行部分，先加重後減輕。再者，被告所
    犯如附表二編號一至編號五所示之竊盜犯行以及上開所犯行
    使偽造私文書犯行間，犯意各別，行為互殊，應予分論併罰
    。並爰審酌被告犯罪之動機、目的、手段、曾有多次竊盜前
    科，素行不良，正值壯年，竟不思以正途賺取生活所需，而
    任意竊取他人財物，所竊得如附表二編號一至編號五所示財
    物之價值、竊得他人之信用卡後，復進而冒用他人名義簽帳
    消費，向特約商店詐購商品，詐得財物之價值、辯稱係因遭
    暴力討債，始鋌而走險一犯再犯云云縱屬真實，亦尚難據此
    合理化其上開犯行、所生危害及犯後坦承犯行之態度等一切
    情狀，分別就竊盜部分量處如附表一編號一至編號五罪刑欄
    所示之刑及就行使偽造文書部分量處有期徒刑四月，並定應
    執行刑有期徒刑二年六月之刑。又未扣案之中國信託商業銀
    行信用卡簽帳單商店收據聯上偽造「張仁家」簽名一枚，依
    刑法第219 條規定沒收。至扣案之書包一只，雖係被告所有
    ，然非供被告本件犯行所用或預備之物，又非違禁物，依法
    自不得併予宣告沒收。且本件被告所犯為死刑、無期徒刑、
    最輕本刑為三年以上有期徒刑之罪或高等法院管轄第一審案
    件以外之罪，並經被告於準備程序就被訴事實為有罪之陳述
    ，經告知簡式審判程序之旨，並聽取被告及檢察官之意見後
    ，經原審合議庭依刑事訴訟法第273 條之1第1項規定，裁定
    由受命法官獨任進行簡式審判程序審理，併予敘明。原審判
    決既已詳細記載認定被告犯罪之證據及理由，並已審酌關於
    刑法第57條科刑之一切情狀（包被告犯罪之動機、目的、手
    段、曾有多次竊盜前科，素行不良，正值壯年，竟不思以正
    途賺取生活所需，而任意竊取他人財物，所竊得如附表二編
    號一至編號五所示財物之價值、竊得他人之信用卡後，復進
    而冒用他人名義簽帳消費，向特約商店詐購商品，詐得財物
    之價值、辯稱係因遭暴力討債，始鋌而走險一犯再犯云云縱
    屬真實，亦尚難據此合理化其上開犯行、所生危害及犯後坦
    承犯行之態度等一切情狀），復依其刑有上述之加重（刑法
    第47條累犯之規定）及減輕（刑法第62條前段自首之規定）
    事由，依法先加重後減輕被告之刑，定其應執行刑有期徒刑
    二年六月，在適法範圍內行使裁量權，核無量刑違法或不當
    之情形，對被告有自首之情節亦有考量於量刑內。被告上訴
    意旨，僅空言泛稱上情云云，已如前述，均不足以影響原審
    判決量刑刑度之本旨，且就原審判決有何不當或違法之處，
    毫無一語提及，自非屬上訴第二審之具體理由，其上訴自不
    合法律上之程式，爰不經言詞辯論予以駁回。
五、據上論斷，應依刑事訴訟法第367條前段、第372條，判決如
    主文。
中    華    民    國   100    年    10    月    28    日
            刑事第十四庭  審判長法  官  陳志洋
                                法  官  梁耀鑌
                                法  官  遲中慧
以上正本證明與原本無異。
竊盜罪部分均不得上訴。
行使偽造文書罪部分，如不服本判決，應於收受送達後10日內向
本院提出上訴書狀，其未敘述上訴之理由者並得於提起上訴後10
日內向本院補提理由書（均須按他造當事人之人數附繕本）「切
勿逕送上級法院」。
                                書記官  陳泰寧
中    華    民    國   100    年    10    月    28    日
【附表一】：
┌──┬───────────────────┬─────────────┬───────┐
│編號│罪                                  刑│所      犯      法      條│備          註│
├──┼───────────────────┼─────────────┼───────┤
│ 一 │潘震宇踰越牆垣及其他安全設備竊盜，累犯│刑法第三百零六條、修正前刑│即附表二編號一│
│    │，處有期徒刑捌月。                    │法第三百二十一條第一項第二│所示竊盜犯行  │
│    │                                      │款                        │              │
├──┼───────────────────┼─────────────┼───────┤
│ 二 │潘震宇踰越牆垣毀壞其他安全設備竊盜，累│修正前刑法第三百二十一條第│即附表二編號二│
│    │犯，處有期徒刑捌月。                  │一項第二款                │所示竊盜犯行  │
├──┼───────────────────┼─────────────┼───────┤
│ 三 │潘震宇共同竊盜，累犯，處有期徒刑月。│刑法第三百二十條第一項    │即附表二編號三│
│    │                                      │                          │所示竊盜犯行  │
├──┼───────────────────┼─────────────┼───────┤
│ 四 │潘震宇踰越牆垣竊盜，累犯，處有期徒刑肆│修正前刑法第三百二十一條第│即附表二編號四│
│    │月。                                  │一項第二款                │所示竊盜犯行  │
├──┼───────────────────┼─────────────┼───────┤
│ 五 │潘震宇踰越牆垣毀越其他安全設備竊盜，累│修正前刑法第三百二十一條第│即附表二編號五│
│    │犯，處有期徒刑捌月。                  │一項第二款                │所示竊盜犯行  │
└──┴───────────────────┴─────────────┴───────┘
【附表二】
┌──┬────┬────┬──────┬───┬───────┬────────────┐
│編號│犯罪時間│犯罪地點│犯罪方法    │被害人│被竊財物      │ 備        註           │
├──┼────┼────┼──────┼───┼───────┼────────────┤
│ 一 │98年6月1│臺北市文│越過住處圍牆│許月霞│水晶洞一個（價│證人許月霞警詢中證述、臺│
│    │日12時左│山區仙岩│，拆卸氣窗上│      │值約8000元）、│北市政府警察局文山第二分│
│    │右      │路16巷69│之紗窗，越過│      │小提琴一支（價│局刑案現場勘察報告、刑事│
│    │        │號1樓   │屬於安全設備│      │值約10000元） │案件證物採驗紀錄表、臺北│
│    │        │        │之氣窗後，侵│      │、現金新臺幣數│市政府警察局實驗室標號09│
│    │        │        │入住宅行竊。│      │千元。        │0000000C05號鑑驗書各1份 │
│    │        │        │            │      │              │、刑案現場照片73張（99年│
│    │        │        │            │      │              │度偵字第2458號卷第16頁至│
│    │        │        │            │      │              │第43頁）。              │
├──┼────┼────┼──────┼───┼───────┼────────────┤
│ 二 │98年9月1│臺北市文│越過住處圍牆│詹易芳│化妝品一批（價│證人詹易芳警詢中證述、臺│
│    │日下午3 │山區萬盛│，打破落地鋁│      │值約3500元）、│北市政府警察局文山第二分│
│    │時許    │街82巷4 │製玻璃門玻璃│      │自小客車鎖匙一│局刑案現場勘察報告、內政│
│    │        │弄2號1樓│，開啟落地鋁│      │把。          │部警察署刑事警察局98 年9│
│    │        │        │門鎖後入內行│      │              │月22日刑紋字第0980129832│
│    │        │        │竊（侵入住宅│      │              │號鑑驗書、臺北市政府警察│
│    │        │        │未經告訴）。│      │              │局實驗室標號000000000C38│
│    │        │        │            │      │              │號鑑驗書、勘察採證同意書│
│    │        │        │            │      │              │、刑事案件證物採驗紀錄表│
│    │        │        │            │      │              │各1份、刑案現場照片20張 │
│    │        │        │            │      │              │（99年度偵字第2458號卷第│
│    │        │        │            │      │              │44頁至第65頁）。        │
├──┼────┼────┼──────┼───┼───────┼────────────┤
│ 三 │98年8、9│臺北市文│夥同成年男子│游瑞鋐│網路電線一批（│證人游瑞鋐警詢中證述、刑│
│    │月中旬某│山區忠順│陳冠霖由車道│      │價值約6萬元） │案現場照片2張（99年度偵 │
│    │日下午  │街1段121│口入內行竊。│      │。            │字第2458號卷第83頁至第87│
│    │        │巷3弄15 │            │      │              │頁）。                  │
│    │        │號地下室│            │      │              │                        │
├──┼────┼────┼──────┼───┼───────┼────────────┤
│ 四 │ 98年10 │臺北市文│越過住處圍牆│陳嘉鳳│捷安特腳踏車乙│證人陳嘉鳳警詢中證述、刑│
│    │ 月28日 │山區指南│後，自疏未上│      │臺（價值約4500│案現場照片2張（99年度偵 │
│    │ 上午6時│路3段24 │鎖之公寓樓梯│      │元）。        │字第2458號卷第88頁至第90│
│    │ ～7時  │巷1弄8號│間大門入內行│      │              │頁、第94頁）。          │
│    │        │公寓樓梯│竊（侵入住宅│      │              │                        │
│    │        │間      │未經告訴）。│      │              │                        │
├──┼────┼────┼──────┼───┼───────┼────────────┤
│ 五 │99年2月 │臺北市文│越過住處圍牆│張仁家│張仁家所有之中│證人張仁家警詢中證述、臺│
│    │16 日下 │山區秀明│、破壞屬於安│董佳雯│國信託銀行、玉│北市政府警察局文山第一分│
│    │午      │路2段112│全設備之鐵窗│      │山銀行及國泰世│局刑案現場勘察報告、臺北│
│    │        │巷3號1樓│後入內行竊（│      │華銀行信用卡各│市政府警察局實驗室標號09│
│    │        │        │侵入住宅未經│      │一張、現金新臺│0000000C38號鑑驗書各一份│
│    │        │        │告訴）。    │      │幣18800元、折 │、刑案現場照片12張（99年│
│    │        │        │            │      │合新臺幣約    │度偵字第19039號卷第3頁至│
│    │        │        │            │      │30000 元之外幣│第6頁、第8頁至第9頁、99 │
│    │        │        │            │      │、黃金、印章四│年度核退字第459號卷第7頁│
│    │        │        │            │      │個、電腦螢幕一│至第17頁）。            │
│    │        │        │            │      │台、筆記型電腦│                        │
│    │        │        │            │      │二台、鑽錶、金│                        │
│    │        │        │            │      │飾、洋酒、家樂│                        │
│    │        │        │            │      │福禮券10000元 │                        │
│    │        │        │            │      │；以及董佳雯所│                        │
│    │        │        │            │      │有之身分證、台│                        │
│    │        │        │            │      │新銀行、土地銀│                        │
│    │        │        │            │      │行、華南銀行、│                        │
│    │        │        │            │      │后里農會、臺北│                        │
│    │        │        │            │      │富邦銀行及彰化│                        │
│    │        │        │            │      │銀行信用卡、郵│                        │
│    │        │        │            │      │局金融卡各一張│                        │
│    │        │        │            │      │等物。        │                        │
└──┴────┴────┴──────┴───┴───────┴────────────┘